【裁判字號】    97,抗,1051
【裁判日期】    970702
【裁判案由】    假扣押
【裁判全文】
臺灣高等法院民事裁定                  97年度抗字第1051號
抗  告  人  強網工業股份有限公司
                        號4樓.
法定代理人  丙○○○
上列抗告人因與相對人乙○○等3人間假扣押事件，對於中華民
國97年5月26日臺灣桃園地方法院97年度裁全字第2674號裁定，
提起抗告，本院裁定如下：
    主  文
抗告駁回。
抗告費用由抗告人負擔。
    理  由
一、本件抗告人於原法院聲請及本院抗告意旨略以：相對人乙○
    ○自民國91年4月起受雇於抗告人，在研發部門任職，主要
    工作內容係依抗告人之指示，為抗告人客戶進行手工機具之
    設計研發，並繪製相關機械設計圖面等，迄97年3月間，邱
    靜蓉及抗告人公司員工即第3人邱奕宗、陳庭光等多人忽自
    抗告人公司離職，另成立相對人廣欣工業股份有限公司（下
    稱廣欣公司）與抗告人經營相同業務。抗告人於日前接獲為
    抗告人生產零組件之下游供貨廠商通知，發現廣欣公司為該
    廠商設計之設計圖面竟係乙○○抄襲重製抗告人原有之設計
    圖，依著作權法第88條、民法第184條第1項、第185條第1項
    、第188條第1項規定，乙○○及廣欣公司應負連帶賠償之責
    。另廣欣公司負責人即相對人甲○○依公司法第23條規定，
    及廣欣公司依民法第28條之規定，亦應同負連帶賠償責任。
    茲因廣欣公司已查覺其抄襲重製抗告人設計圖之舉，已為抗
    告人發現，乃匆匆於97年5月13日傳真通知各協力廠商，要
    求各協力廠商拒絕透露任何該公司之相關資訊，相對人既知
    抗告人業已開始採取法律行動，恐有隱匿或變賣財產以逃避
    抗告人之追償，為免抗告人日後有不能強制執行之虞，乃依
    民事訴訟法第522條、第523條規定，願供擔保以代釋明，聲
    請就相對人之財產在新台幣1,500萬元範圍內予以假扣押，
    詎原法院竟駁回抗告人之聲請，爰提起抗告，請求廢棄原裁
    定等語。
二、按債權人就金錢請求或得易為金錢請求之請求，欲保全強制
    執行，得聲請假扣押。而請求及假扣押之原因，應釋明之。
    民事訴訟法第522條第1項、第526條第1項分別定有明文。又
    同法第526條第2項修正前原規定：「債權人雖未為前項釋明
    ，如就債務人所應受之損害已供法院所定之擔保者，得命為
    假扣押。」，現已修正為：「前項釋明如有不足，而債權人
    陳明願供擔保或法院認為適當者，法院得定相當之擔保，命
    供擔保後為假執行。」其修正理由為：「依原第2項規定，
    債權人得供擔保以代釋明，惟債權人聲請假扣押，應使法院
    信其請求及假扣押之原因大致為正當，故仍應盡其釋明責任
    。然其釋明如有不足，為補強計，於債權人陳明就債務人可
    能遭受之損害願供擔保並足以補釋明之不足，或於法院認以
    供擔保可補釋明之不足並為適當時，法院均可斟酌情形定相
    當之擔保，命債權人供擔保後為假扣押，爰修正第2項。」
    又所謂假扣押之原因，依同法第523條規定，係指日後有不
    能強制執行或甚難執行之虞或應在外國為強制執行之情形，
    如債務人浪費財產，增加負擔，或就其財產為不利益之處分
    ，將成為無資力之狀態，或將移住遠地、逃匿無蹤、隱匿財
    產等（最高法院19年抗字第232號判例意旨參照）。另所謂
    「釋明」，乃當事人提出之證據未能使法院達於確信之程度
    ，僅在使法院得薄弱之心證，信其事實上之主張大概為如此
    者而言。是請求及假扣押之原因，債權人應先釋明使法院信
    其大致適當，僅於其釋明不足，而債權人陳明願供擔保或法
    院認為適當者，法院始得定相當之擔保，命供擔保後為假扣
    押。
三、經查：
（一）抗告人主張上開之假扣押請求，業據抗告人提出乙○○等
      人離職申請書、廣欣公司之資料查詢、廣欣公司機械設計
      圖、電子郵件、廠商基本資料、訂單及會計師查核報告書
      以為釋明（原審卷第8至27頁），已使本院得薄弱之心證
      ，信其事實上之主張大概為如此。
（二）至抗告人主張之假扣押原因，抗告人雖亦提出廣欣公司之
      函文、名片及抗告人股東名簿以為釋明（原審卷第28頁、
      本院卷第9至10頁），然：
  １、依上開廣欣公司之函文係記載：「本公司（即廣欣公司）
      接獲消息，指稱強網工業股份有限公司有獲取本公司圖面
      之不法意圖，為了維護本公司之商業機密，敬請各位於接
      獲該公司之詢問時應予拒絕透漏任何跟本公司有相關的資
      訊，並立即將該等情形告知予本公司不得隱瞞。」等語（
      原審卷第28頁），可知，廣欣公司發該函與其協力廠商之
      旨在於：請其協力廠商於接獲抗告人詢問時，勿向抗告人
      透漏廣欣公司之資訊，並請其協力廠商告知，是依該函之
      旨僅能釋明廣欣公司為維護其自身利益，要求其協力廠商
      之行為，尚難因之即認抗告人日後有不能強制執行或甚難
      執行之虞。
  ２、另依抗告人提出邱奕棟名片及抗告人公司之股東名簿，其
      上祇分別載有邱奕棟任職之公司、頭銜、公司地址及股東
      之姓名、住址、股數、股款等，是依上開資料亦僅能釋明
      邱奕棟在大陸昆山服務，及邱奕棟與邱奕宗均係抗告人公
      司之股東而已，仍難釋明抗告人所主張：認相對人知悉抗
      告人採取法律行動後，已陸續將台灣之公司及個人財產轉
      往大陸之情。
  ３、從而，抗告人就假扣押原因所為之上揭釋明，均難使本院
      信其大致適當，則揆諸上開二之說明，抗告人雖願供擔保
      以代釋明，惟抗告人上開之聲請，仍不符假扣押之要件，
      應不予准許。是原裁定駁回抗告人之聲請，於法並無不合
      。抗告意旨指摘原裁定不當，聲明廢棄，為無理由，應予
      駁回。
四、據上論結，本件抗告為無理由，爰裁定如主文。
中    華    民    國    97    年    7     月    2     日
                    民事第十二庭
                        審判長法  官  陳駿璧
                              法  官  王麗莉
                              法  官  陳邦豪
正本係照原本作成。
本裁定除以適用法規顯有錯誤為理由，並經本院許可外，不得再
抗告。如提起再抗告，應於收受後10日內委任律師為代理人向本
院提出再抗告狀。並繳納再抗告費新台幣１千元。
中    華    民    國    97    年    7     月    2     日
                              書記官  李佳樺


司法院資訊處製作；財團法人民間司法改革基金會備份。
